【裁判字號】    92,裁,858
【裁判日期】    920606
【裁判案由】    綜合所得稅
【裁判全文】
最  高  行  政  法  院  裁  定                    九十二年度裁字第八五八號
    上  訴  人  甲○○
    被 上訴 人  財政部臺灣省南區國稅局
    代  表  人  朱正雄
右當事人間因綜合所得稅事件，上訴人對於中華民國九十一年三月一日高雄高等行政
法院九十年度簡字第三九六四號判決，提起上訴，本院裁定如左：
    主  文
上訴駁回。
上訴審訴訟費用由上訴人負擔。
    理  由
按對於適用簡易程序之裁判提起上訴或抗告，須經本院許可，且該許可以訴訟事件所
涉及之法律見解具有原則性者為限，行政訴訟法第二百三十五條定有明文。本件上訴
人於民國八十六年度綜合所得稅結算申報，列報免稅額新臺幣（下同）六十四萬八千
元，被上訴人以其中上訴人姪子、姪女馮士榕及馮妍芬二人未符合民法第一千一百十
四條第四款及第一千一百二十三條第三項之規定，乃否准認列其二人之免稅額共十四
萬四千元，上訴人不服，申經復查及訴願結果未獲變更，向原審法院提起行政訴訟亦
遭駁回。上訴人復聲明上訴，其上訴意旨雖謂：系爭扶養事實在於有無客觀證據證明
上訴人確係扶養馮妍芬及馮士榕，上訴人嗣已補具里長證明文件及受扶養親屬父母切
結書為證。被上訴人以上訴人與馮妍芬及馮士榕之父母居住鄰近而否認上訴人與馮妍
芬及馮士榕居住一處，缺乏客觀事實證據。依所得稅法第十七條第一項第一款關於扶
養親屬免稅額減除之重點在於有無法定扶養義務，而扶養義務依據民法第一千一百十
五條規定，又有先後順位之分，故依據所得稅法第十七條第一項第一款為扶養親屬免
稅額之使用者，自應以扶養義務順位在先者為先。按所得稅之課徵採實質課稅原則，
即租稅之課徵，就課稅主體言，如其真實課稅主體可以辨明，則無論名義上之納稅義
務人為何，均應以該真實課稅主體為納稅義務人。就課稅客體言，如課稅客體已具體
存在，則不論該課稅客體之存在是否適法，均應對之課稅。縱依民法第一千一百十五
條規定上訴人扶養順位在後，但也不得據此否認上訴人扶養馮妍芬及馮士榕之事實，
而不得列報扶養親屬免稅額云云。惟查上訴論旨所指各節，均係事實審法院依職權認
定之事項，復屬個案性質，核與首揭規定「以訴訟所涉及之法律見解具有原則性者」
之要件不符，本件上訴不應許可，應予駁回。又本件上訴既因法律見解不具有原則性
而從程序駁回，上訴意旨所為其他主張，自毋庸論究，併予明。
據上論結，本件上訴為不合法，爰依行政訴訟法第二百四十九條第一項前段、第一百零
四條、民事訴訟法第九十五條、第七十八條，裁定如主文。
中    華    民    國    九十二      年      六        月    廿六        日
                    最 高 行 政 法 院  第 五 庭
                                審 判 長 法  官      徐  樹  海
                                         法  官      黃  璽  君
                                         法  官      鄭  淑  貞
                                         法  官      林  家  惠
                                         法  官      林  茂  權
右  正  本  證  明  與  原  本  無  異
                                         法院書記官  陳  盛  信
中    華    民    國    九十二      年      六        月    二十七      日


司法院資訊處製作；財團法人民間司法改革基金會備份。
